臺灣高等法院刑事判決
110年度上易字第1608號
上  訴  人  臺灣宜蘭地方檢察署檢察官
被      告  歐𡍼金


上列上訴人因被告毀損等案件，不服臺灣宜蘭地方法院110年度
易字第289號，中華民國110年8月27日第一審判決（起訴案號：
臺灣宜蘭地方檢察署110年度偵字第2728號），提起上訴，本院
判決如下：
    主  文
上訴駁回。
歐𡍼金緩刑貳年。               
    事實及理由
一、經本院審理結果，認第一審以被告歐𡍼金犯刑法第309條第1
    項之公然侮辱罪及同法第354條之毀損他人物品罪，分別判
    處拘役10日、10日，定其應執行刑為拘役15日，並均諭知易
    科罰金折算之標準為新臺幣1,000元折算1日，核其認事用法
    及量刑均無不當，應予維持，並引用第一審判決書記載之事
    實、證據及理由（如附件一）。
二、檢察官上訴意旨略以：被告係持菜刀犯案，其犯罪手段兇狠
    殘暴，原審僅定被告之應執行刑為拘役15日，其量刑顯屬過
    輕，不足以警惕被告應思以理性、和平溝通或循合法途徑之
    方式解決問題，不符合罪刑相當之原則，爰提起上訴請求撤
    銷原判決等語。
三、本院查：
  ㈠原審判決依憑被告於原審之自白（見原審卷第28、32、35頁
    ）、證人即告訴人陳冠晴於警詢及偵查時之證述（見警卷第
    4至6頁、偵卷第9至10頁）、蒐證照片（見警卷第10至12頁
    ）、監視器錄影擷取畫面及監視器錄影檔案（見警卷第13至
    17頁及證物袋）等證據，認定被告公然侮辱及毀損等罪之犯
    行，已詳敘所憑之證據與認定之理由，並無任何憑空推論之
    情事，亦與經驗法則、論理法則無違。
  ㈡檢察官雖執前詞提起上訴。惟按刑事審判旨在實現刑罰權之
    分配的正義，故法院對有罪被告之科刑，應符合罪刑相當之
    原則，使輕重得宜，罰當其罪，以契合社會之法律感情，此
    所以刑法第57條明定科刑時應審酌一切情狀，尤應注意該條
    所列10款事項以為科刑輕重之標準，俾使法院就個案之量刑
    ，能斟酌至當。而量刑輕重係屬事實審法院得依職權自由裁
    量之事項，苟已斟酌刑法第57條各款所列情狀而未逾越法定
    刑度，不得遽指為違法（最高法院72年台上字第6696號判例
    參照）。查原判決關於科刑之部分，已依刑法第57條各款所
    列情狀加以審酌，並已考量檢察官上訴意旨所指之犯罪手段
    等情（見原判決事實及理由欄三、㈡所載），於法定刑度內
    ，予以量定，客觀上並無明顯濫用自由裁量權限或輕重失衡
    之情形，且原審對於被告所犯之公然侮辱罪及毀損罪，定其
    應執行刑為拘役15日，係在各刑中之最長期即拘役10日以上
    ，各刑合併之刑期即拘役20日以下，顯未逾越刑法第51條第
    5款所定之外部性界限，亦無逾越內部性界限之情事，要屬
    法院裁量職權之適法行使，且與法律規範之目的、精神、理
    念及法律秩序亦不相違背，核無違法或不當。檢察官上訴指
    摘原審量刑過輕，僅係就原審之量刑反覆爭執，並未再有其
    他舉證為憑，為無理由，應予駁回。
　㈢被告前未曾因故意犯罪而受有期徒刑以上刑之宣告，有本院
    被告前案紀錄表在卷可參，因一時失慮致罹刑章，並坦承犯
    行，且於上訴後與告訴人在原審法院達成和解，並當場依約
    給付新臺幣（下同）2萬元完畢，有原審法院110年度宜司小
    調字第309號調解筆錄可憑（見本院卷第65頁），復考量被
    告自述本案係因其不滿告訴人長期在住宅區設立神壇及焚燒
    線香、金紙，認告訴人行為已影響生活之犯罪動機，目前無
    業、因罹患肺腺癌在家休養（見原審卷第35、37頁）等生活
    狀況，堪認被告經此偵、審程序及刑之宣告後，日後當知所
    警惕，信無再犯之虞，是本院認對被告所宣告之刑以暫不執
    行為適當，爰於主文第2項對其併予宣告緩刑2年，以啟自新
    。
據上論斷，應依刑事訴訟法第373條、第368條，刑法第74條第1
項第1款，判決如主文。
本案經檢察官葉怡材提起公訴，檢察官張學翰提起上訴，檢察官
楊四猛到庭執行職務。
中　　華　　民　　國　　110 　年　　12　　月　　7 　　日
                  刑事第二十一庭審判長法　官　林怡秀
                              　　    法　官　蔡羽玄
                              　      法　官　胡宜如
以上正本證明與原本無異。
不得上訴。
                                      書記官　黃芝凌
中　　華　　民　　國　　110 　年　　12　　月　　7 　　日
附錄：本案論罪科刑法條全文
中華民國刑法第309條
公然侮辱人者，處拘役或9千元以下罰金。
以強暴犯前項之罪者，處1年以下有期徒刑、拘役或1萬5千元以
下罰金。
中華民國刑法第354條
毀棄、損壞前二條以外之他人之物或致令不堪用，足以生損害於
公眾或他人者，處2年以下有期徒刑、拘役或1萬5千元以下罰金
。

【附件一】
臺灣宜蘭地方法院刑事判決
110年度易字第289號
公　訴　人　臺灣宜蘭地方檢察署檢察官
被　　　告　歐𡍼金  男　民國00年0月00日生
　　　　　　　　　　身分證統一編號：Z000000000號
　　　　　　　　　　住宜蘭縣○○鄉○○路000巷0號
上列被告因毀棄損壞等案件，經檢察官提起公訴（110年度偵字
第2728號），被告於準備程序中就被訴事實為有罪之陳述，經告
知簡式審判程序之旨，並聽取當事人之意見後，本院裁定改依簡
式審判程序審理，茲判決如下：
    主  文
歐𡍼金犯毀損他人物品罪，處拘役拾日，如易科罰金，以新臺幣
壹仟元折算壹日；又犯公然侮辱罪，處拘役拾日，如易科罰金，
以新臺幣壹仟元折算壹日。應執行拘役拾伍日，如易科罰金，以
新臺幣壹仟元折算壹日。
    事實及理由
一、本件被告歐𡍼金所犯均係死刑、無期徒刑、最輕本刑為 3年
    以上有期徒刑或高等法院管轄第一審案件以外之罪，於準備
    程序進行中，被告先就被訴事實為有罪之陳述，經本院告知
    簡式審判程序之旨，並聽取公訴人及被告之意見後，認適宜
    改依簡式審判程序進行，爰依刑事訴訟法第273條之1第1 項
    規定，裁定進行簡式審判程序，合先敘明。
二、本件犯罪事實及證據，均引用如附件檢察官起訴書之記載。
三、論罪科刑：
  ㈠核被告所為，係犯刑法第309條第1項之公然侮辱罪及同法  
    第354條之毀損他人物品罪。上開2罪間，犯意各別，行為  
    互殊，應予分論併罰。
  ㈡科刑之理由：
    爰以行為人之責任為基礎，並審酌被告不思以理性、和平溝
    通或循合法途徑之方式解決，而竟以言語侮辱告訴人，並毀
    損告訴人之物品，致告訴人受有損害，所為尚不足取；但考
    量被告犯後坦承犯行，且有意與告訴人和解，然因告訴人無
    和解意願而未能成立，非被告無賠償之誠；復審酌被告自陳
    碩士畢業之智識程度、目前無業、因罹患肺腺癌在家休養（
    本院卷附110年8月13日審判筆錄第5頁），暨被告犯罪之動
    機、目的、手段、犯罪所生危害及素行等一切情狀，就其所
    犯各罪分別量處如主文所示之刑，及定應執行刑如主文所示
    ，並均諭知易科罰金之折算標準。
四、適用之法律：
  ㈠刑事訴訟法第273條之1第1項、第299條第1項前段、第310條
    之2、第454條第2項。
  ㈡刑法第309條第1項、第354條、第41條第1項前段、第51條第
　　6款。
  ㈢刑法施行法第1條之1第1項，判決如主文。
本案經檢察官葉怡材偵查起訴，由檢察官劉憲英到庭執行職務。
中    華    民    國    110  年    8   月    27    日
                  刑事第五庭  法  官  陳嘉瑜
如不服本判決，應於判決送達後20日內敘明上訴理由，向本院提
出上訴狀 (應附繕本) ，上訴於臺灣高等法院。其未敘述上訴理
由者，應於上訴期間屆滿後20日內向本院補提理由書「切勿逕送
上級法院」。
以上正本證明與原本無異。
　　　　　　　　　　　　　　　書記官　林家君　
中　　華　　民　　國　　110 　年　　8 　　月　　27　　日
附錄本案論罪法條全文：
中華民國刑法
第309條
公然侮辱人者，處拘役或9千元以下罰金。
以強暴犯前項之罪者，處1年以下有期徒刑、拘役或1萬5千元以
下罰金。
刑法第354條
毀棄、損壞前二條以外之他人之物或致令不堪用，足以生損害於
公眾或他人者，處2年以下有期徒刑、拘役或1萬5千元以下罰金
。
附件：
臺灣宜蘭地方檢察署檢察官起訴書　
                                     110年度偵字第2728號
　　被　　　告　歐𡍼金  男　53歲（民國00年0月00日生）
　　　　　　　　　　　　住宜蘭縣○○鄉○○路000巷0號
　　　　　　　　　　　　國民身分證統一編號：Z000000000號
上列被告因毀棄損壞等案件，業經偵查終結，認應提起公訴，茲
將犯罪事實及證據並所犯法條分敘如下：
　　　　犯罪事實
一、歐𡍼金對於住在宜蘭縣○○鄉○○路000巷0號之鄰居陳冠晴在屋
    內設立神壇，且焚香、燒金紙所產生之煙霧、紙灰四處飄散
    造成污染之情況積怨已深，(一)其於民國110年3月14日9時5
    3分許（報告意旨誤載為9時54分許），在上址門外之巷弄，
    基於公然侮辱之犯意，以臺語對陳冠晴辱罵「你老父老母死
    了就沒在燒了，現在在燒什麼金，幹你娘」等語，足以貶損
    陳冠晴之人格及社會評價；(二)其另基於毀損犯意，於110
    年3月29日9時3分許，持菜刀1把前往上址，將陳冠晴插在門
    前金爐內之線香砍倒、丟棄在地，致令線香不堪使用，足以
    生損害於陳冠晴。嗣經陳冠晴報警處理，警方調閱監視器畫
    面，始悉上情。
二、案經陳冠晴訴由宜蘭縣政府警察局礁溪分局報告偵辦。
　　　　證據並所犯法條
一、證據清單及待證事實：
編號 證據名稱 待證事實 1 被告歐𡍼金於警詢及偵查時之供述 ⑴被告自白犯罪事實一(二)之毀損罪嫌。 ⑵被告矢口否認其犯罪事實一(一)之行為涉犯公然侮辱罪嫌，辯稱：我罵「幹你娘」只是語尾詞，從小聽大人講的等語。 2 證人即告訴人陳冠晴於警詢及偵查時之證述 證明被告涉有如犯罪事實欄所載之犯行。 3 蒐證照片5張、監視器錄影擷取畫面10張及監視器錄影檔案3個 ⑴佐證告訴人之線香遭被告 砍斷、丟棄在地。 ⑵佐證被告在告訴人住處門前，以臺語辱罵告訴人「你老父老母死了就沒在燒了，現在在燒什麼金，幹你娘」等語。 
二、經查，被告就犯罪事實一(一)涉犯公然侮辱罪嫌部分，固然
    執前詞置辯，惟被告不滿告訴人長期在住宅區設立神壇及焚
    燒線香、金紙，認為告訴人之行為已影響到其生活，是被告
    於上開時、地，就焚燒線香、金紙一事與告訴人口角並出言
    叫罵，其言詞自係針對告訴人無疑，而卷附監視器錄影清晰
    錄到被告之發言，足認被告之音量非低，核與一般口頭禪、
    自言自語僅係輕聲說話，而無意願使他人聞及之情形迥異，
    又「幹你娘」此詞彙依一般社會認知，乃貶抑他人人格之不
    雅言語，屬於醜化、污衊、羞辱之詞句，被告在附近鄰居均
    得以共見共聞之巷弄辱罵該語，當足以損害告訴人於社會上
    之評價，業已構成公然侮辱罪嫌，是被告辯稱該等言詞是語
    尾詞云云，即無可採。核被告所為，係涉犯刑法第309條第1
    項之公然侮辱罪嫌及同法第354條之毀損罪嫌。被告上揭所
    為，犯意各別，行為互殊，請予分論併罰。
三、至告訴及報告意旨另認：被告於110年3月29日9時3分許，基
    於毀損犯意，持菜刀1把前往上址，朝告訴人設在門前之金
    爐揮砍，致令金爐不堪使用且使告訴人心生畏懼，足以生損
    害於告訴人等語，惟為被告所否認，辯稱：我砍線香時，可
    能不小心砍到金爐，我也沒有恐嚇告訴人等語。經查，證人
    即告訴人於偵查時證稱：金爐形式上可以用，但神明覺得不
    行，被告一邊揮刀一邊罵，但我不知道他罵什麼等語；又自
    卷附監視器畫面觀之，被告係針對線香揮砍，並無蓄意破壞
    、推倒金爐，金爐亦僅有一處缺角傷痕，此有蒐證照片在卷
    可稽，且被告將線香丟在地上後即停止動作，監視器未拍攝
    或錄到被告有何朝告訴人揮刀或出言恫嚇等恐嚇告訴人之情
    形，足認被告辯稱係揮砍線香過程不慎砍到金爐，且無恐嚇
    告訴人等語，應值採信，尚難僅憑告訴人之指訴，遽認被告
    有何此部分犯行。惟此部分倘成立犯罪，與前開起訴之犯罪
    事實一(二)為事實上同一行為，應為起訴效力所及，爰不另
    為不起訴之處分，附此敘明。
四、依刑事訴訟法第251條第1項提起公訴。
　　此　致
臺灣宜蘭地方法院
中　　華　　民　　國　 110　　年　　5 　　月　　28　　日
                              檢　察　官  葉怡材
本件正本證明與原本無異
中　　華　　民　　國　 110　　年　  6 　  月     4  　日
　　　　　　　　　　　　　　　書  記  官  謝文菁
所犯法條：
中華民國刑法第309條
公然侮辱人者，處拘役或 9 千元以下罰金。
以強暴犯前項之罪者，處 1 年以下有期徒刑、拘役或 1 萬 5
千元以下罰金。
中華民國刑法第354條
毀棄、損壞前二條以外之他人之物或致令不堪用，足以生損害於
公眾或他人者，處 2 年以下有期徒刑、拘役或 1 萬 5 千元以
下罰金